【裁判字號】    99,簡上,621
【裁判日期】    991222
【裁判案由】    損害賠償
【裁判全文】
臺灣臺北地方法院民事判決             99年度簡上字第621號
上  訴  人  賴雪華
兼      上
訴訟代理人  林坤河
被上訴人    楊明勳
訴訟代理人  蔡文安
            蔡承瑋
上列當事人間請求損害賠償事件，上訴人對於民國99年8 月31日
本院臺北簡易庭99年度北簡字第9273號第一審判決提起上訴，本
院於99年12月8 日言詞辯論終結，判決如下：
    主      文
上訴駁回。
第二審訴訟費用由上訴人負擔。
    事實及理由
一、上訴人起訴主張：上訴人林坤河於民國99年2 月12日下午6
    時5 分許，駕駛上訴人賴雪華所有車牌號碼8B-3071 號自用
    小客車（下稱系爭小客車），行經臺北市○○區○道三甲0
    公里200 公尺處西向外側車道，因被上訴人所駕駛車牌號碼
    ZM-6331 號自用小貨車（下稱系爭小貨車），以不當方式變
    換車道，擦撞林坤河所駕駛系爭小客車，造成系爭小客車受
    損，賴雪華因此受有修車費用新臺幣（下同）54,929元，電
    池毀損2,000 元，系爭小客車減損價值2 萬元，高速公路拖
    吊費3,000 元，原訂花東旅遊無法成行受有違約金26,400元
    等項損害，及與被上訴人未達成和解致延誤修車所支出代步
    計程車費49,000元，賴雪華所受損害及增加支出共計155,32
    9 元，惟請求其中146,429 元；又系爭車禍造成林坤河前因
    跌倒發生椎間盤突出之宿疾復發，被上訴人就肇事責任一再
    推諉及迴避，復造成林坤河氣憤難平、心神恍惚、失眠現象
    ，受有精神上之痛苦，爰依侵權行為之法律關係提起本件訴
    訟等語。並聲明：(一)被上訴人應給付賴雪華146,429 元，應
    給付林坤河12萬元，及均自99年2 月12日起至清償日止，按
    年息5％計算之利息。(二)願供擔保請准宣告假執行。
二、被上訴人則以：伊固不否認因過失造成系爭車禍，就上訴人
    主張系爭小客車修復費用54,929元、電池損壞2,000 元、拖
    吊費3,000 元均無意見，惟系爭小客車損壞部分經折算市值
    僅5,600 元，該車已有10年車齡，應予折舊，又賴雪華主張
    車輛價值減損2 萬元及花東渡假取消訂房之違約金26,400元
    損害，未據提出相關證據、發票及訂房紀錄以實其說，是否
    確實受有上開損害，無從認定，兩造未達和解共識及是否應
    將系爭小客車送修，與系爭車禍間無因果關係，又相關乘車
    收據未載明乘客姓名，其與本件是否相關，亦非無疑，縱賴
    雪華因此支出代步計程車費實與伊無涉，再賴雪華就代車費
    之損害部分，經其自承已向保險公司申請理賠，則因所受損
    害已為填補，伊於此部份之賠償責任亦經免除，另就林坤河
    主張受有椎間盤突出之損害，觀其就診日期與系爭車禍相隔
    18日，且僅提出記載病患主訴症狀之病歷資料，醫囑欄引述
    病患之描述亦非醫師診斷，難認上開病症之發生原因與車禍
    相關，即難以此證明其所受精神上之痛苦與系爭車禍間具因
    果關係，伊自不負非財產上損害賠償等語置辯。並聲明：上
    訴人之訴均駁回。
三、原審為上訴人部分勝訴之判決，即判命被上訴人應給付上訴
    人賴雪華41,347元及自起訴狀繕本送達之翌日即99年6 月8
    日起至清償日止，按年息5 ％計算之利息，並依職權為假執
    行及依聲請為免為假執行之宣告，另駁回上訴人其餘之訴。
    上訴人就其敗訴部分別提起上訴（被上訴人就其敗訴部分未
    提起上訴，已告確定），並聲明為：
    (一)原判決不利於上訴人部分廢棄。
    (二)上開廢棄部分，被上訴人應再給付上訴人賴雪華105,082
      元，及給付上訴人林坤河12萬元，及均至99年2 月12日起
      至清償日止，按年息5 ％計算之利息。
    被上訴人則答辯聲明：上訴駁回。
四、兩造不爭執之事實：
(一)、被上訴人於99年2 月12日下午6 時5 分許，行經臺北市○○
    區○道三甲0 公里200 公尺處西向外側車道，因所駕駛系爭
    小貨車變換車道不當，擦撞林坤河駕駛為賴雪華所有之系爭
    小客車，造成系爭小客車受損，有國道公路警察局道路交通
    事故初步分析研判表、內政部警政署國道公路警察局第九警
    察隊於99年11月5 日函覆本院之交通事故相關資料，包括：
    道路交通事故現場圖、道路交通事故調查報告表、道路交通
    事故談話紀錄表、道路交通事故現場照片等件資料在卷可稽
    （見本院卷第30、40-61 頁）。
(二)、賴雪華因其所有系爭小客車支出修復費用54,929元，拖吊花
    費3,000 元，電池損壞2,000 元，有統一發票、結帳工單、
    車損照片、高速公路小型車拖救服務契約三聯單等件影本附
    卷為憑（見原審卷第11、22-29 頁）
五、兩造爭執要點：
(一)、賴雪華請求被上訴人給付修車費用，是否需扣除折舊？
(二)、賴雪華請求被上訴人給付系爭小客車減損價值2 萬元，因取
    消飯店訂房之違約金26,400元，及修車期間所支出計程車代
    步費49,000元，有無理由？
(三)、林坤河請求被上訴人就其非財產上之損害負賠償責任，有無
    理由？
    茲就兩造爭點及本院得心證之理由分述如下：
(一)、賴雪華請求被上訴人給付修車費用，是否需扣除折舊？
 1、按不法毀損他人之物者，被害人得請求賠償其物因毀損所減
    少之價額。民法第196 條定有明文。次按物被毀損時，被害
    人除得依民法第196 條請求賠償外，並不排除民法第213 條
    至第215 條之適用。依民法第196 條請求賠償物被毀損所減
    少之價額，得以修復費用為估定之標準，但以必要者為限（
    例如：修理材料以新品換舊品，應予折舊）。被害人如能證
    明其物因毀損所減少之價額，超過必要之修復費用時，就其
    差額，仍得請求賠償。最高法院77年度第9 次民事庭會議決
    議(一)參照。
 2、上訴人賴雪華雖以損害賠償之目的，在於填補被害人所受之
    損害，是其因本件事故所受之損害，即系爭小客車之修繕費
    用54,929元，為被上訴人應負之損害賠償範圍，無須衡酌舊
    物之折舊率而為計算，復以上述金額業經被上訴人所自認，
    原審亦無加以審酌之必要，認原審之裁判容有未洽云云，經
    查：賴雪華上述主張之金額，其中零件部分為28,424元，修
    繕工資為26,505元，業據提出統一發票、結帳工單等件影本
    為憑，復經被上訴人於原審到庭表示無意見，可堪信為真實
    ，惟揆諸前揭最高法院民事庭會議決議，修理材料以新品換
    舊品時應予折舊，系爭小客車於90年1 月3 日領照使用，系
    爭事故發生時間為99年2 月12日，實際使用年數約為9 年，
    依行政院所頒「固定資產耐用年數表」及「固定資產折舊率
    表」之規定，汽車之耐用年數為5 年，系爭小客車已超過耐
    用年限，依定率遞減法，5 年耐用年數每年折舊千分之369
    ，其最後一年之折舊額，加歷年折舊累計額，其總和不得超
    過該資產成本原額之10分之9 ，故系爭計程車雖逾耐用年數
    ，仍有相當於新品資產成本百分之10之殘值，是關於更新零
    件部分之請求，應以上開折舊率計算之修繕費用即2,842 元
    為限，原審以前揭金額加計修繕工資26,505元，認此部分之
    修理費用以29,347元為適當，並無違誤。又「民事訴訟法第
    二百七十九條第一項所規定之『自認』，必須當事人對於他
    造主張不利於己之事實，在訴訟上承認其為真實或積極而明
    確的表示『不爭執』始足稱之，此與同法第二百八十條第一
    項所規定之『視同自認』，係指當事人對於他造主張之事實
    ，於言詞辯論時，消極的不表示意見或不陳述真否意見之『
    不爭執』，法律擬制其為『自認』，該當事人得因他項陳述
    而可認為爭執之情形未盡相同。」有最高法院95年臺上字第
    2093號民事裁判參照。查被上訴人於原審僅就上訴人提出之
    單據、金額不予爭執，並無明確表示有就此部分之賠償為自
    認之意思表示，且其既援引系爭小客車之折舊率資為抗辯，
    自可認其非有消極不爭執，而不生擬制自認之法律效果，故
    被上訴人抗辯系爭小客車應折舊計算修車費，尚屬可採，從
    而上訴人賴雪華主張原審不得以系爭小客車之車齡推斷剩餘
    使用年限，並以此折舊率計得修車費用應為29,347元云云，
    難為有據。
(二)、賴雪華請求被上訴人給付系爭小客車減損價值2 萬元，因取
    消飯店訂房之違約金26,400元，及修車期間所支出計程車代
    步費49,000元，有無理由？
 1、按當事人主張有利於己之事實者，就其事實有舉證之責任。
    但法律別有規定，或依其情形顯失公平者，不在此限。民事
    訴訟法第277 條定有明文。次按不法侵害他人之身體或健康
    者，對於被害人因此喪失或減少勞動能力或增加生活上之需
    要時，應負損害賠償責任。民法第193 條第1 項定有明文。
    又民法第193 條第1 項所定增加生活上之需要，係指被害人
    被害以前並無此需要，而於被害以後始有支出此費用之必要
    者而言。
 2、上訴人賴雪華復主張受有系爭小客車減損價值2 萬元、損失
    飯店定金26,400元，及增加生活上之需要即計程車代步車資
    49,000元云云，惟查：關於賴雪華主張系爭小客車價值減損
    、飯店定金遭沒收等，均未據提出相關證據為憑，其空言主
    張，自不足取。又其於系爭小客車因車禍受損，無其他交通
    工具，主張以計程車代步所支出費用，共計98日並以每日50
    0 元據以計算，得出開銷金額為49,000元，原審依賴雪華所
    提出結帳工單，系爭小客車係於99年5 月7 日進廠送修，於
    99年5 月20日完成修繕，上開修理期間僅14日，因此衍生之
    生活上需要，即於本件事故發生始有支出之必要者，亦應以
    14日為限，故逾越系爭期間所支出之代步費7,000 元（500
    元×14天＝7,000 元）均屬無理，賴雪華雖主張被上訴人遲
    遲未予積極之回應，雙方無法達成和解共識，是拒絕將系爭
    小客車送修，致生多餘14日之代步支出，屬可歸責於被上訴
    人云云，惟觀諸兩造是否達成和解之共識，關鍵在於雙方何
    時達成損害賠償範圍之意思表示合致，與系爭車禍之發生雖
    有關聯，尚不得謂此不利益應由侵權行為人承擔，即未達和
    解之風險非屬可歸責於被上訴人，且與本件事故間未具相當
    因果關係，亦非被上訴人所應負之損害賠償範圍，被上訴人
    以逾14日之代步交通費非其過失所致資為抗辯，經原審駁回
    賴雪華超過此部分之請求，洵非無因，況本院審酌請求系爭
    代步交通費用支出者，係系爭小客車所有權人賴雪華而非駕
    駛人林坤河，顯見賴雪華並無因事故受傷導致須以計程車代
    步，搭乘計程車是否屬生活上之必要開支，實屬可議，又未
    據賴雪華提出其所居住之地點、環境，有不得搭乘大眾運輸
    工具或有困難情形之相關說明及證據，難認其主張搭乘計程
    車之代步費，屬生活上之需要範圍內，顯與前揭條文所定損
    害賠償範圍之要件不符，惟原審就此部分為有利於賴雪華之
    裁判，因被上訴人未於本院提起上訴，職是，此部分之判決
    已生確定之效力，本院自無斟酌另予裁判之必要。從而賴雪
    華以上開情詞，主張被上訴人尚應負賠償責任，即屬無據，
    礙難准許。
(三)、林坤河請求被上訴人就其非財產上之損害負賠償責任，有無
    理由？
 1、復按損害賠償之債，以有損害之發生及有責任原因之事實，
    並二者之間，有相當因果關係為成立要件。故原告所主張損
    害賠償之債，如不合於此項成立要件者，即難謂有損害賠償
    請求權存在，最高法院48年臺上字第481 號判例參照。再所
    謂相當因果關係，係指依經驗法則，綜合行為當時所存在之
    一切事實，為客觀之事後審查，依吾人智識經驗判斷，認為
    在一般情形上，有此環境，有此行為之同一條件，均發生同
    一之結果者，則該條件即為發生結果之相當條件，行為與結
    果即有相當之因果關係。反之，若在一般情形上，有此同一
    條件存在，而依客觀之審查，認為不必皆發生此結果者，則
    該條件與結果並不相當，不過為偶然之事實而已，其行為與
    結果間即無相當因果關係，此有最高法院87年度臺上字第15
    4 號、90年度臺上字第772 號、97年度臺上字第1627號、98
    年度臺上字第673 號判決意旨參照。
 2、上訴人林坤河主張其駕駛系爭小客車，遭被上訴人過失擦撞
    ，導致舊有之椎間盤突出症狀加劇，因此受有身心上之痛苦
    ，復以被上訴人推託卸責之態度，造成精神上之壓力，受辱
    之情緒產生心神恍惚、失眠現象，受有莫大精神上之痛苦，
    且與被上訴人過失侵權行為間具因果關係，爰請求被上訴人
    賠償慰撫金12萬元云云，惟查：林坤河上開之主張，雖據提
    出中央健康保險局臺北第二聯合門診中心（下稱聯合門診中
    心）99年6 月29日診斷證明書影本附卷為憑，其上略載：「
    診斷：一、下背痛併右坐骨神經痛。」、「醫囑：1.99-3-2
    ，99-3-30 ，99-4-20 ，99-5-24 ，99-5-25 ，99-6-22 ，
    共門診柒次。2.病人主訴於99年2 月12日因車禍經身體檢查
    有右下肢走路無力，右下腿及右足部外側麻木感覺異常，右
    大趾伸展顯著無力等症狀。」等語（見原審卷第37頁），
    及聯合門診中心於99年11月24日函覆本院之病歷摘要載述：
    「病人於99年3 月2 日至臺北第二聯合門診中心就診，依病
    人主訴有外力撞擊導致症狀加重。」、「查詢主要傷害病症
    ：下背痛併右坐骨神經痛。」等語（見本院卷第87-88 頁）
    在卷，固可證明林坤河確有複診事實，惟觀上開診斷證明書
    醫囑內容，其傷勢程度及原因均係林坤河之主訴，而非醫師
    之診斷，且其開始複診日期為99年3 月2 日，與事故發生日
    99年2 月12日間隔達18日之久，該病情加重是否確係系爭車
    禍所致，已非無疑，再依卷附內政部警政署國道公路警察局
    第九警察隊函覆本院之交通事故相關資料，系爭車禍擦撞情
    形為兩車於直線車道同向擦撞，撞擊力道並未加乘尚屬輕微
    ，復觀車損照片圖示系爭小客車無嚴重扭曲，僅車身及輪胎
    部分發生變形，衡情應不至於對駕駛者產生巨大之撞擊，又
    參酌林坤河於事故發生當時，在前揭國道公路警察局道路交
    通事故談話紀錄表中稱以：「（問：你車上共乘幾人？你車
    上及對方車上有無人員受傷？受傷部位及傷勢如何？）我一
    人，無人員受傷」等語，由上可知，林坤河並無法證明其因
    系爭車禍受有椎間盤突出加重之損害，則林坤河就其所受傷
    勢確係因車禍事故所致一節，其舉證容有未足，洵難採信，
    至於林坤河復稱因被上訴人就肇事責任推諉迴避，使其耿耿
    於懷，氣憤難平，導致心神恍惚，無法專心，進而產生失眠
    現象等情，未據提出具體事證為憑，即便屬實，惟與車禍事
    故間有何因果關係，亦屬無從查證，依前述舉證責任分配法
    則，難據為不利於被上訴人之認定。綜上，林坤河主訴症狀
    屬宿疾病症，難以證明單純因車禍所致，其主張因此受有精
    神上痛苦，請求12萬元之慰撫金，為無理由，應予駁回。
六、綜上所述，上訴人前開主張均無可取。從而本件上訴人賴雪
    華依民法第184 條、第193 條侵權行為之法律關係，請求被
    上訴人給付41,347元及自起訴狀繕本送達之翌日即99年6 月
    8 日起至清償日止，按週年利率5 ％計算之利息，洵屬有據
    ，應予准許。逾此範圍之請求，則屬無據，不應准許。原審
    就上開不應准許部分，所為上訴人敗訴之判決，並無不合。
    上訴論旨指摘原判決此部分不當，求予廢棄改判，為無理由
    ，應予駁回。
七、兩造其餘之攻擊或防禦方法，及未經援用之證據，經本院斟
    酌後，認為均不足以影響本判決之結果，爰不再逐一詳予論
    駁，併此敘明。
八、據上論結，本件上訴為無理由，依民事訴訟法第436 條之1
    第3 項、第449 條第1 項、第78條，判決如主文。
中    華    民    國    99    年    12    月    22    日
                  民事第五庭庭長法  官  薛中興
                                法  官  賴秀蘭
                                法  官  鄧德倩
以上正本係照原本作成
本判決不得上訴。
中    華    民    國    99    年    12    月    22    日
                                書記官  林孔華

司法院資訊處製作；財團法人民間司法改革基金會備份。
